臺灣新竹地方法院民事裁定  
110年度消債更字第107號
聲  請  人  
即債務人    戴榮輝  

相  對  人  
即債權人    沛鑫包裝科技股份有限公司新竹分公司


法定代理人  張秀琴  

代  理  人  梁雅國  

相  對  人  
即債權人    中國信託商業銀行股份有限公司


法定代理人  利明献  

相  對  人  
即債權人    王道商業銀行股份有限公司

法定代理人  駱怡君  
相  對  人  
即債權人    中租迪和股份有限公司

法定代理人  陳鳳龍  
上列當事人因消費者債務清理條例聲請更生事件，本院裁定如下
：
　　主　文
債務人甲○○自中華民國一一○年十二月十日上午十一時起開始更
生程序。
命司法事務官進行本件更生程序。
　　理　由
一、按債務人不能清償債務或有不能清償之虞者，得依本條例所
    定更生或清算程序，清理其債務；債務人無擔保或無優先權
    之本金及利息債務總額未逾新臺幣（下同）1,200萬元者，
    於法院裁定開始清算程序或宣告破產前，得向法院聲請更生
    ；債務人對於金融機構負債務者，在聲請更生或清算前，應
    向最大債權金融機構請求協商債務清償方案，或向其住、居
    所地之法院或鄉、鎮、市、區調解委員會聲請債務清理之調
    解，消費者債務清理條例（下稱消債條例）第3條、第42條
    第1項、第151條第1項定有明文。此係採前置協商主義，是
    債務人於協商程序中，自應本於個人實際財產及收支狀況，
    依最大誠信原則，商討解決方案。如終究不能成立協商，於
    聲請更生或清算時，法院審酌上開條文所謂「不能清償或有
    不能清償之虞」，允宜綜衡債務人全部收支、信用及財產狀
    況，評估是否因負擔債務，而不能維持人性尊嚴之最基本生
    活條件，所陳報之各項支出，是否確屬必要性之支出，如曾
    有協商方案，其條件是否已無法兼顧個人生活之基本需求等
    情，為其判斷之準據。又法院開始更生程序之裁定，應載明
    其年、月、日、時，並即時發生效力。法院開始更生或清算
    程序後，得命司法事務官進行更生或清算程序，必要時得選
    任律師、會計師或其他適當之自然人或法人一人為監督人或
    管理人，同條例第45條第1項、第16條第1項亦有明文。
二、本件聲請意旨略以：
　　聲請人前有不能清償債務之情事，而積欠債務總額共計新台
    幣(下同)1,489,635元，聲請人前於本院向債權人聲請債務
    前置調解，惟於調解日，債權人均未出席到庭，聲請人當庭
    聲請轉更生程序。為此，爰依消債條例請求裁定准許更生等
    語。
三、經查：
㈠、聲請人提出本件更生程序之聲請前，曾於110年8月間於本院
    向債權人聲請債務前置調解，惟於調解日，債權人皆未出席
    開庭，聲請人並當庭請求轉更生程序等情，以致前置調解不
    成立，此有調解程序筆錄附於本院110年度司消債調字第156
    號卷可佐(調解卷第131頁)，堪認聲請人已依消債條例之規
    定聲請前置調解未能成立。是以，本件聲請人所為本件更生
    聲請可否准許，即應綜衡聲請人之全部收支、信用、財產及
    勞力（技術）、年齡等狀況，審究其現況是否有不能清償債
    務或有不能清償之虞之情事而定。
㈡、關於聲請人之財產收入及支出部分：聲請人名下除西元2007
    年出廠汽車1輛、7筆現存有效團體保單及9筆個人保單外，
    別無其他財產，此有本院依職權調查聲請人之法務部—高額
    壽險資訊連結作業表及稅務電子閘門財產所得調件明細表等
    件附卷可憑（本院卷第23-33頁）。聲請人陳稱現從事客服
    工程師，每月薪資38,000元，三節獎金2,000元，年終獎金
    一個月38,000元，沒有領取社會補助等語（本院卷第67頁）
    ，則本院即暫以聲請人陳報平均收入41,333元【計算式：38
    ,000＋（2,000＋38,000）÷12＝41,333元，元以下四捨五入】
    ，作為計算聲請人目前償債能力之依據。另聲請人主張其每
    月生活必要支出為生活費4,000元、子女扶養費16,000元、
    交通費1,000元、車貸8,900元、預借薪資還款4,762元、電
    話費200元，總計34,862元（調解卷第23頁）。其中車貸及
    預借薪資還款屬聲請人之債務，並非必要支出，應予剔除；
    按父母對於未成年子女之扶養義務，不因結婚經撤銷或離婚
    而受影響，民法第1116條之2規定甚明。是聲請人固與其前
    配偶約定由聲請人行使負擔未成年子女權利義務，然聲請人
    前配偶對於未成年子女仍應盡其扶養義務，聲請人並未舉證
    其前配偶之經濟狀況顯然低於聲請人甚多而應由聲請人負擔
    全部扶養義務，本院認兩人應平均分擔扶養費用。就聲請人
    所主張每月生活開銷之總額，仍不得高於行政院衛生福利部
    公告之110年度每人每月必要生活費用，包含扶養負擔2名未
    成年子女標準之一半即31,891元（110年度每月最低生活費
    一覽表，見本院卷第107頁），則本件聲請人每月生活必要
    支出為31,891元，依聲請人陳述：我每個月支出15,000元，
    包含小孩跟我的生活費、交通費等，我每個月可以給付23,0
    00元（本院卷第68頁）。
㈢、從而，本院審酌聲請人每月收入41,333元，扣除每月必要生
    活支出31,891元後，賸餘9,442元可供清償(聲請人則稱其可
    每月給付23,000元)，惟聲請人聲請前置調解時，最大債權
    銀行並未到庭進行調解，於本件審理時亦未到庭，致聲請人
    未能當庭再與最大債權銀行協商債務之解決方案。參以本件
    全體債權人陳報之債權金額為1,086,716元，有陳報狀在卷
    可參（本院卷第68、76、81頁，中租迪和股份有限公司係有
    擔保債權，其債權部分未予列入），中國信託商業銀行股份
    有限公司雖提供小額信貸繳款期數100期、月付4,614元、年
    息8%；信用卡繳款期數11期、月付4,000元、0利率，其餘未
    提出方案，聲請人尚無從依約履行債務之還款，亦無能力一
    次性清償全額債務，更遑論聲請人現積欠之債務，其利息部
    分等仍持續增加中，且聲請人除積欠金融機構債權人外，尚
    有積欠民間債權人及資產管理公司之債務需額外償付，聲請
    人顯無力同時負擔還款，堪認聲請人客觀上經濟狀況已有不
    能清償債務之情形，而有藉助更生制度調整其與債權人間之
    權利義務關係以重建其經濟生活之必要。
四、綜上所述，聲請人係一般消費者，其已達不能清償債務之程
    度，其中無擔保或無優先權之債務未逾12,000,000元，且未
    經法院裁定開始清算程序或宣告破產；又查無消債條例第6
    條第3項、第8條或第46條各款所定駁回更生聲請之事由存在
    ，則聲請人聲請更生，即應屬有據。本件聲請人聲請更生既
    經准許，併依上開規定命司法事務官進行本件更生程序，爰
    裁定如主文。至聲請人於更生程序開始後，應提出足以為債
    權人會議可決或經法院認為公允之更生方案以供採擇，而司
    法事務官於進行本件更生程序、協助債務人提出更生方案時
    ，亦應依債務人之薪資變化、社會常情及現實環境衡量債務
    人之償債能力，並酌留其生活上應變所需費用，進而協助債
    務人擬定允當之更生方案，始符消債條例重建債務人經濟生
    活之立法目的，附此敘明。
中　　華　　民　　國　　110 　年　　12　　月　　10　　日
　　　　　　　　　民事第二庭　　法　官　林麗玉
以上正本係照原本作成。
本件不得抗告。
中　　華　　民　　國　　110 　年　　12　　月　　10　　日
　　　　　　　　　　　　　　　　書記官　郭春慧